臺灣高雄地方法院民事判決　九十一年訴字第二三○八號
　　原　　　告　乙○○
　　被　　　告　甲○○
右當事人間因妨害名譽案件，原告提起請求損害賠償之附帶民事訴訟，本院刑事庭認
事件繁雜，非經長久之時日不能終結其審判，於民國九十一年六月二十日裁定移送本
院民事庭審理，判決如左：
被告應給付原告新台幣陸萬元，及自民國九十一年三月十五日起至清償日止，按週年
利率百分之五計算之利息。
原告其餘之訴駁回。
訴訟費用由被告負擔五分之一，餘由原告負擔。
本判決第一項於原告以新台幣貳萬元供擔保後，得假執行。
原告其餘假執行之聲請駁回。
甲、原告方面：
一、聲明：
（一）被告應給付原告新台幣（下同）三十萬元，及自附帶民事起訴狀繕本送達翌日
　　　起至清償日止，按週年利率百分之五計算之利息。
（二）被告應將台灣高雄地方法院民國九十一年度簡上字第二十號刑事判決全文，以
　　　被告之費用，刊登於聯合報二日。
（三）訴訟費用由被告負擔。
（四）第一項聲明願供擔保請准宣告假執行。
二、陳述：
（一）被告甲○○與原告均係高雄市○○街七十二巷五號「內惟市大樓」之住戶，而
　　　原告同時擔任該大廈管理委員會之主任委員，詎於民國九十年七月四日晚上八
　　　時許，在前開大樓社區中庭所召開之住戶臨時大會中，被告因不滿原告之作為
　　　，竟意圖散佈於眾，當眾散發內容有「未經住戶會議公開開標，擅自決定解聘
　　　人員，是否有相互勾結，利益輸送之嫌？未經住戶開會同意，私自決定工程，
　　　也未經公開招標或三家比價就私自決定，試問比價有比到台南親戚家去的嗎？
　　　也未工程簽約，有這樣糊裡糊塗的是嗎？原有工程款是二十一萬，何以追加到
　　　二十六萬，而不敢開會告訴住戶說無重大議題不必開會，是否有欺騙住戶的感
　　　覺？工程未驗收就已付出十幾萬元出去，是否有圖利廠商之嫌？球員兼裁判，
　　　工程施工完畢後，也未經住戶、監委、財委共同驗收，就朦混過關，自導自演
　　　，何以叫人心服口服！未施工前也無拍照存證，施工後也無拍照存證，工程做
　　　了什麼住戶全然不知，有誰敢保證施工品質良好不會壞的，也無公佈工程保固
　　　幾年？也無押保固金，以後壞了誰負責？還是要再花住戶的冤枉錢。未做好就
　　　請款，也不必開收據核銷報帳，還叫財委做收據給工人簽，每月固定維修費也
　　　不必開立收據？這到底是什麼世界？將來住戶查帳，如何查？如何交代？像這
　　　樣的主委，到底住戶是選『主委』、還是選『土匪』，選主委是選來替大家做
　　　事情做工作的，不是選來胡作非為亂花錢的」等不實文字之傳單，而散布足以
　　　使該大廈住戶誤認原告之人格有相當程度瑕疵之文字，指摘足以毀損原告名譽
　　　之事，而被告因上開妨害名譽行為，業經鈞院判處拘役二十日確定在案。
（二）原告軍職在身，目前服務於杏壇，首重清譽與操守，於擔任該大樓管理委員會
　　　主任委員二年任期內，除例行工作外，大樓蓄水池施工期間，為求監督工程品
　　　質，甘冒意外之危險，攀高數一次，稍有不慎即可能造成終身遺憾，被告卻因
　　　細故於眾多鄰居面前公然不實指摘，致被告經常面對鄰居異樣眼光，心中不平
　　　任勞任怨的付出，竟換得如此下場，精神上受有極大痛苦，嚴重影響其工作、
　　　情緒及家庭生活，爰依民法第一百八十四條第一項前段及同法第一百九十五條
　　　第一項侵權行為法律關係，請求判決如原告聲明所示。
三、證據：除引用九十一年度簡上字第二十號妨害名譽刑事案件所調查之證據外，並
　　提出原告本人之薪資所得相關證明文件一份為證。
乙、被告方面：
一、聲明：
（一）原告之訴及假執行之聲請均駁回。
（二）訴訟費用由原告負擔。
二、陳述：
（一）對於原告主張被告於上開時、地與散發載有前揭內容傳單之事實，及鈞院九十
　　　一年度簡上字第二十號刑事判決所認定被告涉犯害名譽之事實，均不爭執。
（二）惟被告所具傳單內容，係因時任大樓管理委員會主任委員之原告，始終不理會
　　　被告在住戶會議中之質詢，又未獲其公布有關工程處理之任何資訊，因而質疑
　　　工程處理合法性，而為確保所有住戶之權益，乃就事實事項列印分發住戶，目
　　　的在敦請住戶共同督促，共同維護住戶權益，縱然被告在該書面上措詞嚴厲責
　　　難或有過當，然被告願就此不當措詞向原告道歉，且已登載道歉啟示，則原告
　　　所受之名譽損害亦已恢復，並無其他任何損害，原告請求被告賠償並在報紙刊
　　　登刑事判決全文，顯無理由，請求判決如被告聲明所示。
三、證據：除引用九十一年度簡上字第二十號妨害名譽刑事案件所提出之證據外，並
　　未再提出任何證據資料以供本院審酌。
丙、本院依職權調取九十一年度簡上字第二十號妨害名譽刑事卷宗，並向財政部高雄
　　市國稅局鼓山稽徵所函查兩造八十九及九十年度申報所得稅之相關資料。
　　理　　　由
一、原告主張：被告於九十年七月四日晚上八時許，在兩造居住之大樓社區中庭所召
　　開之住戶臨時大會中，當眾散發不實內容之傳單，足以損害原告名譽，致原告精
　　神上受有痛苦，爰依民法第一百八十四條第一項前段及同法第一百九十五條第一
　　項侵權行為法律關係，請求判決如原告聲明所示。被告對於上開時、地散發載有
　　前揭內容傳單之事實，並不爭執，惟辯稱：被告列印傳單分發住戶，目的在敦請
　　住戶共同督促及維護全體住戶之權益，縱然傳單上措詞嚴厲責難或有過當，然被
　　告已就此不當措詞向原告道歉，並登載道歉啟示，原告名譽所受之損害即已恢復
　　，並無其他損害，原告提起本訴，顯無理由，請求駁回原告之訴等語。
二、原告主張被告於前揭時、地散發不實內容傳單之事實，為被告所不爭執，並有上
　　開傳單一份在刑事卷可稽。參以，原告所經手之工程係經過住戶會議之同意，並
　　經廠商比價後，向住戶發意見調查表，而決定施工之廠商，再與廠商簽訂工程合
　　約書，合約書並載明付款辦法、保固期限，施工前及驗收後均有拍照存證，且經
　　監委、財委共同驗收等情，亦有住戶會議記錄、估價單、住戶意見調查表、工程
　　合約書、照片、書面報告等文件在刑事卷可憑，已據本院依職權調取九十一年度
　　簡上字第二十號妨害名譽刑事卷宗審閱無訛，顯見被告散發之傳單上所載之內容
　　即與事實不符。況且，被告亦不否認書寫上開傳單時疏未查證，且所用詞語亦有
　　過當之處，則被告未經查證即於住戶臨時大會中，當眾散發上開內容不實之傳單
　　，使不特定之多數人得以知悉該內容，而依社會常情該等不實之內容顯足以使人
　　產生原告之人格有相當程度瑕疵之聯想，是被告在住戶臨時大會中散發該等內容
　　不實之傳單，確有意圖散布於眾，而足以毀損原告之名譽，應無疑義。綜上，原
　　告主張被告侵害其名譽權之事實，堪信為真實。
三、按因故意或過失，不法侵害他人之權利者，負損害賠償責任；又不法侵害他人之
　　身體、健康、名譽、自由、信用、隱私、貞操，或不法侵害其他人格法益而情節
　　重大者，被害人雖非財產上之損害，亦得請求賠償相當之金額，民法第一百八十
　　四條第一項前段及同法第一百九十五條第一項前段分別定有明文。查被告在未經
　　詳加查證之情形下，即於住戶臨時大會中當眾散發上開內容不實之傳單，使不特
　　定之多數人得以知悉該內容，而依社會常情，該等不實之內容顯足以使人產生原
　　告之人格有相當程度瑕疵之聯想，對於以軍職身分在教育界服務，首重清譽與操
　　守之原告，因此經常面對他人異樣眼光，精神上必受有痛苦，應無疑義。是以原
　　告依據民法第一百八十四條第一項前段及同法第一百九十五條第一項前段侵權行
　　為損害賠償請求權之規定，請求被告賠償其精神上所受之損害，揆諸上開說明，
　　核屬正當。
四、本件原告請求被告給付非財產上之損害為三十萬元，惟精神上之損害賠償，應就
　　兩造之身分、地位、教育程度、經濟狀況等一切情事，以為審酌。本院衡諸被告
　　於大樓住戶臨時大會中，當眾散發誣損原告名譽之不實傳單，損害原告之清譽及
　　操守，使原告精神上及社會評價，無形中受到損害。而原告為海軍官校畢業，現
　　在高雄市私立立志中學（下稱立志中學）擔任軍訓教官，年收入約九十三萬三千
　　四百六十三元；被告為高雄工專電子科畢業，目前為高雄市政府警察局交通大隊
　　擔任維修號誌之技術員，年收入約六十二萬五千二百五十八元，已據兩造陳明在
　　卷，並有原告提出其在立志中學之薪資及考核相關證明文件一份在卷足憑，復經
　　本院依職權向財政部高雄市國稅局鼓山稽徵所函查兩造八十九、九十年度申報所
　　得稅相關資料核閱屬實，此有財政部高雄市國稅局鼓山稽徵所九十一年九月十日
　　財高國稅鼓徵字第０九一０００五九二一號函一份及相關附件二份在卷可參；並
　　參酌被告事後已登載道歉啟示，並親自登門向原告表示悔意，及被告因上開妨害
　　名譽行為業經本院刑事庭判處拘役二十日緩刑二年確定等一切情況，認原告請求
　　三十萬元尚嫌過高，應予核減為六萬元，方屬公允；逾此請求即屬無據，應予駁
　　回。
五、至於原告並請求被告應將妨害名譽刑事案件即本院九十一年度簡上字第二十號刑
　　事判決全文，以被告之費用，刊登於聯合報二日乙事。按不法侵害他人之名譽權
　　者，名譽被侵害者，依據民法第一百九十五條第一項後段之規定，固得請求侵權
　　行為者回復名譽之適當處分。惟查：被告於散發上開不實內容傳單與住戶後，因
　　認自己之行為顯有過當之處，乃偕同其妻兩次登門向原告表示歉意，並在大樓公
　　告欄處刊登道歉啟示，其所張貼之道歉啟示略以：「本人（被告）於開會期間，
　　對於鍾主委（原告）大聲咆哮指責不是深減歉意，特此刊登道歉啟示外，並當面
　　向鍾主委道歉，順此向各順住戶道聲對不起，原諒本人的魯莽與衝動，二年來鍾
　　主委對於維護本棟各項工程不遺餘力，對於其作為應予肯定，道歉人甲○○敬啟
　　。」等語乙事，為兩造所不爭執，復有刊登道歉啟示照片一份於刑事卷可資佐證
　　。被告於散發傳單後既已親自登門向原告表示歉意，並在住戶大樓公告欄處張貼
　　道歉啟示，且依該道歉啟示內容所載，足認被告已回復原告之名譽，原告並無另
　　請求被告將刑事判決全文登載於聯合報之必要。從而，原告請求被告應將本院九
　　十一年度簡上字第二十號刑事判決全文刊登於聯合報二日，顯無理由，應予駁回
　　。
六、綜上所述，顯示被告故意侵害原告名譽權之事實，堪信為真實。從而，原告依據
　　民法第一百八十四條第一項前及同法第一百九十五條第一項前段侵權行為法律關
　　係，請求被告賠償精神上損害六萬元，及自附帶民事起訴狀繕本送達翌日即九十
　　一年三月十五日起至清償日止，按週年利率百分之五計算之法定遲延利息，洵屬
　　正當，應予准許；逾此部分之請求，均非有據，應予駁回。
七、原告陳明願供擔保，聲請宣告假執行，經核原告勝訴部分，合於法律之規定，爰
　　酌定相當之擔保金額宣告之；其餘假執行之聲請，因訴之駁回而失所依附，不予
　　准許。
據上論結，本件原告之訴為一部有理由，一部無理由，依民事訴訟法第七十九條但書
、第三百九十條第二項，判決如主文。
中　　　華　　　民　　　國　　九十一　　年　　　十　　　月　　十八　　　日
                             臺灣高雄地法院民事第二庭
~B法　　　官　唐照明
右為正本係照原本作成。
如不服本判決，應於送達後廿日內，向本院提出上訴狀並表明上訴理由，如於本判決
宣示後送達前提起上訴者，應於判決送達後十日內補提上訴理由書（須附繕本）。
中　　　華　　　民　　　國　　九十一　　年　　　十　　　月　　十八　　　日
~B法院書記官　李承悌
